【裁判字號】    90,訴,894
【裁判日期】    900829
【裁判案由】    偽造文書等
【裁判全文】
臺灣桃園地方法院刑事判決           九十年度訴字第八九四號
        公訴人  台灣桃園地方法院檢察署檢察官
        被      告  丁○○○
右列被告因詐欺等案件，經檢察官提起公訴（八十九年度調偵字第二五八號），本院
判決如左：
        主  文
丁○○○無罪。
        理  由
一、公訴意旨以：被告丁○○○意圖為自己不法之所有，於民國八十四年十二月十五
    日自任互助會首，召集合員，會員連會首計三十八人，約定每人每會新台幣（下
    同）二萬元，採內標方式標會，詎丁○○○竟偽造會員任劉筱玫標單得會款，並
    使不知情之會員吳月珠繼續支付合款，詎丁○○○於八十六年十一月無故倒會，
    同年十二月間任劉筱玫亦告知並無標會，甲○○○始知受騙。經甲○○○告訴，
    認被告涉有刑法第二百十六條、第二百二十條、第二百十條之行使偽造準私文書
    與刑法第三百三十九條第一項之詐欺取財罪嫌云云。
二、按犯罪事實應依證據認定之，無證據不得推定其犯罪事實，又證人於審判外之陳
    述，除法律有規定者外，不得作為證據，刑事訴訟法第一百五十四條、第一百五
    十九條定有明文。告訴人之告訴，係以使被告受刑事訴追為目的，是其陳述是否
    與事實相符，仍應調查其他證據以資審認（最高法院五十二年台上字第一三００
    號判例參照）公訴人指被告犯罪，無非以告訴人甲○○○之告訴、互助會單一紙
    、錄音帶一捲及其譯文，證人朱麗蓉證述錄音內容雖為其與證人任劉筱玫之對話
    等資為論據。被告於警訊偵、審中堅決否認有公訴人所指犯行，先後辯稱任劉筱
    玫有參加一會，他同意借給我標，我是八十六年七月份告訴她，跟她借標，至同
    年八月才標到，我告訴她我有困難，請她借給我標，她說好，利息是她付活會錢
    ，我付死會的錢等語。經查(一)證人任劉筱玫於偵查中證述我是有借我的名義給被
    告標會，她有告知我，但沒有告訴我何時標到的。每次被告招會都有先跟我說借
    我的名字標會，但我仍付活會的錢。倒會後，我只拿到二萬八千元等語。其於本
    院審理中證稱：我參加一會，被告先前曾跟我提過，我同意被告借標，但是當月
    沒標到，是後來才標到。前面兩個會，我都這樣借給被告標過會。因為是內標，
    看她標多少錢，我就拿那些錢當利息等語，並經證人即任劉筱玫之夫任芳明於本
    院審理中證稱：我太太（任劉筱玫）與被告有多次會的往來，前面的會被告也有
    跟我太太借標，我太太同意後，我們再拿尾會，本件互助會亦如我太太所述無誤
    等語，核與被告所述相符。證人任劉筱玫既為該互助會會員，且有參加一會，且
    被告事前已徵得任劉筱玫之同意借標，即已經任劉筱玫合法授權以其名義標會，
    即難認被告有偽造任劉筱玫名義填寫標單冒標而詐取標會會員之會款情事。(二)依
    告訴人所提出其女朱麗蓉與任劉筱玫之對話錄音帶經當庭播放勘驗及核對譯文，
    證人任劉筱玫有於對話錄音帶經當庭播放勘驗及核對譯文，證人任劉筱玫有於對
    話中言及：「因為會倒了之後，我才知道我的份已經是死會了。」、「王素音沒
    跟我講，到倒的時候，才說我的會是死會。」云云。任劉筱玫亦是認錄音內容是
    其所講，惟以那是因為告訴人要我會死會的錢給她抵債，我才會這樣講，這捲錄
    音我不知情等語，告訴人甲○○○於審理中亦稱這個錄音是我女兒（朱麗蓉）錄
    的，沒有告訴對方要錄音云云，證人朱麗蓉於審理中亦稱：任劉筱玫不知道我當
    時有錄音等語。雖證人任劉筱玫於該次與朱麗蓉對話中有為上開陳述，惟此項錄
    音內容係證人於審判外陳述，且該錄音又係於證人任劉筱玫不知情之情況下所錄
    ，依刑事訴訟法第一百五十九條規定，即不得作為證據，自不得據以為被告不利
    之認定。(三)證人丙○○於偵查及本院審理中及證人乙○○、戊○○○於本院審理
    中之證言，亦均不能證明被告有冒任劉筱玫名義偽造標單、詐欺情事。(四)至互助
    會單僅記載會員名義及部分標會日期、金額，並不能證明被告有何偽造準私文書
    、詐欺情事。(五)此外又查無其他積極證據足資佐證告訴人所指被告有偽造任劉筱
    玫名義標單冒標會款云云與事實相符，依前開說明，自不得僅憑告訴人之指述而
    據以認定被告犯罪。綜上所述，不能證明被告有公訴人所指犯罪，自應諭知被告
    無罪之判決。
三、據上論斷，應依刑事訴訟法第三百零一條第一項，判決如主文。
本案經檢察官陳美華到庭執行職務。
中      華      民      國        九十      年     八     月   二十九   日
                                臺灣桃園地方法院刑事第三庭
                                      法  官  謝  順  輝
右正本證明與原本無異。
如不服本判決，應於判決送達後十日內，向本院提出上訴狀。
                             書記官  楊  連  富
中      華      民      國        九十      年     八     月    三十    日


司法院資訊處製作；財團法人民間司法改革基金會備份。
